【裁判字號】    89,訴,154
【裁判日期】    900209
【裁判案由】    地籍圖
【裁判全文】
臺中高等行政法院裁定                              八十九年度訴字第一五四號
                              .
    原      告  甲○○、男五十.
    被      告  南投縣埔里地政事務所
    代  表  人  張玉姬主任）.
    訴訟代理人  乙○○
右當事人間因地籍圖重測事件，原告不服臺灣省政府中華民國八十九年六月十九日八
九府訴二字第一二五七八六號再訴願決定，提起行政訴訟。本院裁定如左：
    主  文
原告之訴駁回。
訴訟費用由原告負擔。
    理  由
一、按原告之訴，起訴不合程式或不備其他要件者，行政法院應以裁定駁回之，行政
    訴訟法第一百零七條第一項第十款定有明文。又提起撤銷訴訟，須以人民因中央
    或地方機關之違法行政處分，損害其權利或法律上利益者，始得提起，此觀同法
    第四條第一項規定自明。次按提起訴願，以有行政處分之存在為前提要件，所謂
    行政處分者，係行政主體，基於職權，就具體事件，所為發生公法上法律效果之
    單方行政行為而言，至行政機關所為單純事實通知或理由之說明，既不生何法律
    上之效果，自非行政處分，人民即不得對之提起訴願，前行政法院四十四年判字
    第十八號，裁字第四十一號亦著有判例。
二、本件原告於民國（下同）八十八年七月七日檢附南投縣政府地籍圖重測土地標示
    變更結果通知書影本及八十七年投府地測字第一九○七一五號函影本各一份，向
    南投縣政府提起訴願，惟訴願之意旨係不服「埔里地政事務所就南投縣國姓鄉○
    ○段四○之四四等地號土地重測之結果」請求重為施測。故原告究係不服南投縣
    政府或被告所為處分，殊屬不明，南投縣政府乃函請原告確認其訴願對象及檢附
    原處分書俾憑審議，經原告檢附原處分機關八七埔地字第五四二七號函表示不服
    。嗣於訴願中，並提訴願補充理由書指稱：原告曾委託代書黃美智代理向被告申
    請複丈，未獲允許複丈，原告自亦得依訴願法第二條規定提起訴願等語。惟按「
    本規則所稱主管機關：中央為內政部；直轄市為直轄市政府地政處；縣（市）為
    縣（市）政府。」、「土地所有權人如認為重測結果有錯誤，應於公告期間內，
    以書面向直轄市或縣（市）主管機關提出異議，並申請複丈，．．．」、「申請
    複丈，由土地所有權人或管理人向土地所在地地政事務所為之。．．．」地籍測
    量實施規則第二條、第二百二十條及第二百二十三條定有明文。又數值地籍測量
    地籍圖重測作業手冊明定地籍圖重測公告通知之主辦機關為縣（市）政府，地政
    事務所為協辦機關。依上揭規定，地籍圖重測及異議處理之主辦機關為縣（市）
    政府，受理複丈申請機關為地政事務所。本件原告所有坐落南投縣國姓段四○之
    四四、四○之九一、四○之一五一、四○之一二五、四○之八三八等五筆地號土
    地實施地籍圖重測，經南投縣政府以八十七年三月二十四日投府地測字第五○一
    ○○號公告三十日（自八十七年四月一日起至八十七年五月一日止），原告乃於
    同年四月十五日向被告陳情，謂其土地參與重測後，面積有誤差。被告即於同年
    五月四日以八七埔地二字第四二三二號函覆原告，請其若對重測後面積有異議，
    應依土地法第四六條之三第二項規定，向被告繳費申請複丈。原告對該函覆仍有
    異議，復於同年五月七日以申覆書表明對該函示難以信服。被告始復於同年五月
    廿五日以八七埔地二字第五四二七號函覆，謂：「查內政部７４．９．９七四台
    內地字第三四○八八三號函略以：地籍圖之重測，因其測量技術及使用儀器遠較
    日據時期精密優良，又數十年來土地因人為或天然變遷，界址與原地籍圖不符，
    加以複丈時誤差之配賦，乃使重測前後土地面積發生增減，成為必然事實。至於
    本所函請台端複丈，乃為確保台端之權益，係依規定辦理，避免重測測量錯誤」
    ，此有被告之該二函件在卷足憑。則被告既非地籍圖重測公告通知之主辦機關，
    應無權為重測異議之處理，且其上開函覆內容亦僅單純為法律規定之通知，既不
    生何法律上之效果，自非行政處分，原告即不得對之提起訴願。
三、原告雖另主張其曾委託代書黃美智代理向被告申請複丈，未獲允許，惟為被告所
    否認。經查原告固提出申請日期為八十七年六月十日之土地複丈申請書，惟該申
    請書上未有被告之收文章，被告八十七年四月十三日至八十七年十月七日之土地
    複丈收件簿亦無原告申請複丈案，則原告既未提出蓋有被告收文章之土地複丈申
    請書或被告駁回原告申請複丈之通知書，尚難認被告有為拒絕或駁回受理複丈申
    請之行政處分行為。原告自亦不得對此部分提起訴願。
四、綜上所述，原告之訴，顯非合法，一再訴願決定雖未從程序上予以駁回，但結論
    並無不合，仍應予維持，原告提起本件行政訴訟，應予駁回。
五、依行政訴訟法第一百零七條第一項第十款、第一百零四條、民事訴訟法第九十五
    條、第七十八條裁定如主文。
中    華    民    國     八十九      年     十二     月      十二       日
                    臺 中 高 等 行 政 法 院  第 二 庭
                                審 判 長 法  官  沈水元
                                         法  官  林秋華
                                         法  官  王德麟
右正本證明與原本無異。
如不服本裁定，應於收受本裁定後十日內以書狀敘述理由，經由本院向最高行政法院
提起抗告。並應繳納送達用雙掛號郵票拾份（每份三十四元）。
中    華    民    國     八十九      年     十二      月      十四      日
                                     法院書記官  丁俊賢


司法院資訊處製作；財團法人民間司法改革基金會備份。
